【裁判字號】    89,訴,1500
【裁判日期】    901226
【裁判案由】    著作權法
【裁判全文】
臺灣板橋地方法院刑事判決                        八十九年度訴字第一五號
    公  訴  人  臺灣板橋地方法院檢察署檢察官
    被      告  乙○○
右列被告因違反著作權法案件，經檢察官提起公訴（八十九年度偵字第一一０三八號
）及移送併辦（八十九年度偵字第一六六二四號），本院判決如左：
    主  文
本件公訴不受理。
    理  由
一、公訴意旨略以：被告乙○○在台北縣三重市○○○路七五號三和夜市擺設攤位，
    以販賣音樂ＣＤ為業，明知「女人的選擇」、「最愛的人」、「大雪」、「思鄉
    的人」、「如今」、「昨日的行李」、「也算是快樂」及「我還想愛」等歌曲，
    均為甲○○○○製作有限公司（下稱太空人公司）享有著作權之著作，竟意圖營
    利，以新台幣（下同）四十元之代價向姓名年籍不詳、綽號「阿狗」之男子，購
    入他人擅自重製侵害太空人公司上揭歌曲著作權之ＣＤ後，自民國八十九年六月
    二日晚上七時起，由乙○○陳列於上址之攤位上，供不特定人以每張ＣＤ一百元
    之價格自由選購，並恃之為常業，侵害太空人公司之著作權；嗣於八十九年六月
    二日晚上九時許，為警在上址查獲，並扣得他人擅自重製之ＣＤ七張；案經太空
    人公司提出告訴，因認被告涉犯著作權法第九十四條以同法第八十七條第二款之
    方法侵害他人之著作財產權並恃以為常業罪嫌。
二、按告訴乃論之罪，告訴人於第一審辯論終結前得撤回其告訴，又告訴經撤回者，
    應諭知不受理之判決，刑事訴訟法第二百三十八條第一項、第三百零三條第三款
    分別定有明文。
三、本件告訴人太空人公司告訴被告乙○○違反著作權法案件，起訴書雖認被告係觸
    犯著作權法第九十四條以同法第八十七條第二款明知為侵害著作權之物意圖營利
    而交付之方法侵害他人之著作財產權為常業罪。惟按刑法中所謂常業，係指以犯
    罪行為為生活之事業而言，即恃以為生之意，司法院二十年院字第五六八號著有
    解釋及最高法院四十五年台上字第一一八八號亦著有判例足資參照；又最高法院
    八十三年台上字第二○四七號刑事判決要旨認：「刑法上所謂常業犯係指反覆以
    同種類行為為目的之社會活動之職業性犯罪，亦即恃犯罪以維生者而言」；同院
    八十三年台上字第六七四三號刑事判決意旨復認：「所謂常業犯，係指將犯罪作
    為賴以維生之職業者而言。侵害著作權之常業犯，應係指『以侵害著作權營生』
    或『恃侵害著作權為生』，始克相當。故行為人縱先後有多次侵害著作權之行為
    ，如並未以之維生，仍不得謂係常業犯。本件上訴人經營黎○影視社，扣案侵害
    他人著作權之錄影帶僅七捲，所占上訴人經營影視社錄影帶之比例若干？上訴人
    在合法營業之同時，是否須賴出租扣案錄影帶七捲維生，自有研求之餘地。」基
    上說明，最高法院對於違反著作權法之常業犯有依「比例原則」作為其認定基準
    之參考，甚為灼然（臺灣高等法院八十九年上訴字第四四二九號、九十年度上訴
    字第八五六號判決亦採相同見解）。查本件係被告向綽號「大狗」之真實姓名年
    籍不詳男子購入約五、六百片之盜版音樂光碟片（ＣＤ），即自八十九年六月二
    日下午七時許在臺北縣三重市三和夜市設攤販賣，旋於同日晚上九時許為警查獲
    並扣得盜版之音樂光碟片共七張，嗣被告因不甘損失而將剩餘未經警方查扣之盜
    版音樂光碟片於八十九年九月二日交付其友人丙○○（另經本院以九十年度簡上
    字第一六六號判決共同連續以明知為侵害著作權之物，意圖營利而交付之方法，
    侵害他人之著作權，處有期徒刑四月，如易科罰金以三百元折算一日，緩刑三年
    確定）將之陳列於臺北縣三重市重新橋下臨時攤位，並以每片一百元、三片二百
    五十元之價格，多次販賣予不特定人，嗣於同年十月三日中午十一時許為警查獲
    並扣得盜版音樂光碟共二十一片之事實，業據被告乙○○及丙○○供明在卷，並
    有本院九十年度簡上字第一六六號判決一份在卷可稽；被告雖於右揭時地擺設攤
    位販賣盜版音樂光碟片，惟擺設地點為流動式之不固定市集，被告自八十九年六
    月二日起至同年九月三日止，僅有三日在前開市場設攤，而扣案之盜版音樂光碟
    片總供僅區區二十八片，所售出之盜版音樂光碟片數量有限，被告因此營得之不
    法利益僅二、三萬元而已，被告主觀上顯無以販賣上開侵害著作權之物為業之意
    思，客觀上亦無法藉此維生，從而被告陳稱：伊另有正當職業，僅下班兼差販賣
    上開盜版音樂光碟片等語，應堪採信，本件尚乏積極證據證明被告係賴販賣上開
    盜版音樂光碟片予不特人維生，是公訴意旨認被告係涉犯著作權法第九十四條以
    同法第八十七條第二款之方法侵害他人之著作財產權為常業罪嫌，容有誤會。故
    本件被告應係犯著作權法第九十三條第三款以明知為侵害著作權之物意圖營利而
    交付之方法侵害他人之著作權罪，依同法第一百條前段之規定，須告訴乃論。茲
    據告訴人太空人公司具狀撤回告訴，依照首開說明，本件爰不經言詞辯論，逕為
    諭知不受理之判決。又本件既應諭知不受理之判決，移送併辦部分即與本件無連
    續犯之裁判上一罪關係，此移送併辦部分未據起訴，自應退由檢察官另為適法之
    處理。
據上論斷，應依刑事訴訟法第三百零三條第三款、第三百零七條，判決如主文。
中    華    民    國      九十      年      十二      月      二十六    日
                                      臺灣板橋地方法院刑事第三庭
              法  官  樊  季  康
右正本證明與原本無異
如不服本判決，應於送達後十日內，向本院提出上訴狀
                                          書記官  馬  秀  芳
中    華    民    國      九十      年      十二      月      二十七    日


司法院資訊處製作；財團法人民間司法改革基金會備份。
